臺灣新竹地方法院刑事判決　　　　　　　100年度訴字第304號
公　訴　人　臺灣新竹地方法院檢察署檢察官
被　　　告　潘星瑋
上列被告因偽造文書等案件，經檢察官提起公訴（ 100年度偵字
第6870號），本院依簡式審判程序判決如下：
    主  文
潘星瑋共同犯行使偽造私文書罪，處有期徒刑陸月，如易科罰金
，以新臺幣壹仟元折算壹日。扣案如附表一編號一、編號二所示
偽造之信用卡共貳張、如附表二編號一所示之信用卡簽帳單上偽
造之「黃子翔」署名壹枚，均沒收之（事實欄一(一)部分）；又共
同犯行使偽造私文書罪，處有期徒刑陸月，如易科罰金，以新臺
幣壹仟元折算壹日。扣案如附表一編號一、編號二所示偽造之信
用卡共貳張、如附表二編號二所示之信用卡簽帳單上偽造之「黃
子翔」署名壹枚，均沒收之（事實欄一(二)部分）；又共同犯詐欺
取財未遂罪，處有期徒刑月，如易科罰金，以新臺幣壹仟元折
算壹日（事實欄一(三)部分）。應執行有期徒刑壹年，如易科罰金
，以新臺幣壹仟元折算壹日，扣案如附表一編號一、編號二所示
偽造之信用卡共貳張、如附表二編號一、編號二所示之信用卡簽
帳單上偽造之「黃子翔」署名共貳枚，均沒收之。
    事  實
一、潘星瑋於民國100年7月14日某時許，在新北市○○區○○路
    「網腳」網咖內，透過網路 080聊天室與真實姓名年籍不詳
    之成年男子所組之詐騙集團成員聯絡，約定由詐騙集團成員
    提供信用卡予潘星瑋，再由潘星瑋出面持往通訊行盜刷購買
    手機，事後潘星瑋可分得刷卡金額之 1成作為報酬。嗣潘星
    瑋於100年7月16日14時許在新竹市火車站與前開詐騙集團成
    員會合，並由該詐騙集團成員交付卡號0000000000000000號
    偽造之渣打國際商業銀行股份有限公司信用卡（經查證後並
    非渣打國際商業銀行股份有限公司印製、發行，下稱渣打銀
    行信用卡）及卡號0000000000000000號偽造之匯豐商業銀行
    股份有限公司信用卡（經查證後並非匯豐商業銀行股份有限
    公司印製、發行，下稱匯豐銀行信用卡）各 1張予潘星瑋，
    潘星瑋並與上開詐騙集團成員共同基於意圖為自己不法所有
    及行使偽造私文書之犯意聯絡及行為分擔，由潘星瑋接續在
    該 2張信用卡背面之持卡人簽名欄偽簽「黃子翔」之署名，
    再由該詐騙集團成員駕駛車牌號碼不詳之黑色自用小客車載
    送潘星瑋分別為下列行為：
(一)、於100年7月16日14時25分許，該詐騙集團成員駕車搭載潘星
    瑋前往位在新竹市○○路 4號之震旦通訊行新竹林森店，由
    潘星瑋進入店內於同日14時37分許使用上開渣打銀行信用卡
    刷卡消費，並在店員林俊賢交付之感熱紙式信用卡簽單（一
    式一聯）上，偽簽「黃子翔」署名，偽造信用卡持卡人確認
    信用卡交易意思之私文書後，將之交還店員林俊賢而行使之
    ，並使店員林俊賢因此陷於錯誤，誤認潘星瑋即持卡人「黃
    子翔」本人，因而交付店內價值新臺幣（下同）20,900元之
    商品 HTC廠牌、IMEI碼為000000000000000號之Sensation（
    感動機）行動電話 1支，致生損害於「黃子翔」及震旦通訊
    行新竹林森店，潘星瑋再將所詐得之 HTC廠牌行動電話交付
    該詐騙集團成員。
(二)、另行起意於100年7月16日15時許，該詐騙集團成員駕車搭載
    潘星瑋前往位在新竹市○○路333號1樓之震旦通訊行新竹南
    大店，由潘星瑋進入店內於同日15時12分許使用上開渣打銀
    行信用卡刷卡消費，並在店員傅鄉君交付之感熱紙式信用卡
    簽單（一式一聯）上，偽簽「黃子翔」署名，偽造信用卡持
    卡人確認信用卡交易意思之私文書後，將之交還店員傅鄉君
    而行使之，並使店員傅鄉君因此陷於錯誤，誤認潘星瑋即持
    卡人「黃子翔」本人，因而交付店內價值共38,800元之 HTC
    廠牌、IMEI碼為000000000000000號之Sensation（感動機）
    行動電話及HTC廠牌、IMEI碼為000000000000000號之incred
    ibleS（不可思議機）行動電話各1支，致生損害於「黃子翔
    」及震旦通訊行新竹南大店，潘星瑋再將所騙得之HTC廠牌
    行動電話共2支交付該詐騙集團成員。
(三)、又另行起意於同日16時 2分許，該詐騙集團成員駕車搭載潘
    星瑋前往位在新竹縣竹北市○○路 372之5號1樓之震旦通訊
    行竹北中華店，由潘星瑋進入店內並向店員許皓哲表示欲使
    用信用卡購買HTC廠牌Sensation（感動機）行動電話，惟因
    許皓哲已從震旦通訊公司內部網站得知關於潘星瑋盜刷信用
    卡之相關資訊，致未陷入錯誤，並旋即打電話報警，經警察
    到場將潘星瑋逮捕而未遂，並扣得上開偽造之渣打銀行及匯
    豐銀行信用卡共2張，始悉上情。
二、案經新竹縣政府警察局竹北分局報告臺灣新竹地方法院檢察
    署檢察官偵查起訴。
    理  由
一、本件被告潘星瑋所犯詐欺取財、行使偽造私文書各罪，均非
    死刑、無期徒刑、最輕本刑為 3年以上有期徒刑之罪，被告
    於本院準備程序進行中，就被訴事實為有罪之陳述，經本院
    認合於刑事訴訟法第 273條之1第1項之規定，裁定進行簡式
    審判程序。
二、上開事實迭據被告潘星瑋於警詢、偵查、本院調查、準備程
    序及審理時均坦承不諱（偵卷第10頁至第12頁、第46頁至第
    48頁、第68頁至第69頁、第167頁至第168頁、他卷第 4頁至
    第6頁、本院聲羈卷第4頁至第7頁、本院偵聲卷第7頁、本院
    卷第10頁至第11頁、第29頁、第35頁背面），核與證人林俊
    賢、傅鄉君、許皓哲於警詢、偵查時之證述情節大致相符（
    偵卷第15頁至第23頁、第67頁至第68頁），並有新竹縣政府
    警察局竹北分局搜索扣押筆錄、扣押物品目錄表、匯豐（台
    灣）商業銀行股份有限公司100年8月2日（100）台匯銀（總
    ）字第 36071號函、渣打國際商業銀行股份有限公司100年8
    月2日渣打商銀SCBCL字第1001012020號函各 1份、震旦通訊
    行電腦查詢、庫存資料3份、信用卡簽帳單影本2份及監視錄
    影光碟2份與翻拍照片7張附卷可憑（偵卷第27頁至第30頁、
    第33頁至第36頁、第82頁至第83頁、第146頁至第152頁），
    此外，復有如附表一編號一、編號二所示偽造之信用卡共 2
    張扣案可佐。足認被告之自白，應與事實相符，堪予採信，
    本件事證明確，被告犯行堪以認定，應依法論科。
三、論罪：
(一)、按信用卡簽帳單，係持卡人向特約商店消費後，簽署持卡人
    之姓名，並將簽帳單交由特約商店存查，資以向發卡銀行請
    款。該簽帳單由持卡人簽名，即表示持卡人同意依據其與發
    卡銀行間之約定，對其所購物品或接受服務，均應按簽帳單
    之消費金額，付款與發卡銀行。故持卡人於簽帳單簽名，係
    對所簽金額負擔付款之義務，性質上屬消費付款契約書，亦
    為私文書，最高法院90年度台上字第6898號判決可資參照。
    經查，被告擅自持上開偽造渣打銀行信用卡至震旦通訊行新
    竹林森店、南大店購買商品，持卡消費同時並偽造「黃子翔
    」名義之簽帳單，交付特約商店人員，致不知情之商店、渣
    打銀行陷於錯誤，使被告詐得HTC廠牌之Sensation（感動機
    ）行動電話 2支及HTC廠牌之incredibleS（不可思議機）行
    動電話1支，自足以生損害於被害人黃子翔及渣打銀行。
(二)、核被告就事實欄一(一)、(二)部分所為，均係犯刑法第 216條、
    第 210條之行使偽造私文書罪及同法第339條第1項之詐欺取
    財罪；就事實欄一(三)部分所為，係犯同法第339條第3項、第
    1 項詐欺取財未遂罪。被告與詐騙集團成員間就本案犯行間
    ，有犯意聯絡及行為分擔，為共同正犯，而被告於緊接時間
    、相同地點內接續在渣打銀行信用卡及匯豐銀行信用卡背面
    之持卡人簽名欄偽簽「黃子翔」之署名，應係基於單一犯意
    所為，屬接續犯，僅論以一行使偽造私文書，又偽造署名係
    偽造私文書之部分行為，偽造私文書後持以行使，偽造私文
    書之低度行為由行使偽造私文書之高度行為所吸收，均不另
    論罪；再被告均以一行使偽造信用卡簽單之私文書向震旦通
    訊行新竹林森店、南大店詐取財物，是其所犯詐欺取財及行
    使偽造私文書等 2罪間，具有一行為觸犯數罪名之想像競合
    之裁判上一罪關係，應依刑法第55條前段之規定，均從一重
    之行使偽造私文書罪處斷。另被告所為上開行使偽造私文書
    罪與詐欺取財未遂罪 3罪間，犯意各別、行為互異，應予分
    論併罰。至被告於事實欄一(三)部分已著手於詐欺取財之犯罪
    行為之實行而不遂，為未遂犯，應依刑法第25條第 2項規定
    減輕其刑。
四、科刑：
    爰審酌被告正值青壯盛年，卻不思以正途取財，夥同詐騙集
    團持偽造之信用卡冒用他人身分消費，損及信用卡真正名義
    人及發卡銀行、特約商店之權益，紊亂信用卡交易之經濟秩
    序，實不足取；惟考量被告犯罪之動機、目的係缺錢花用、
    施以詐騙之手段、高中畢業之智識程度、迄未賠償被害人所
    受損害，惟尚無犯罪所得，且其尚非幕後主謀，又於犯罪後
    坦承犯行之犯後態度等一切情狀，分別量處如主文所示之刑
    併定應執行刑及易科罰金之折算標準。至公訴人雖就本案 3
    罪具體求處定應執行刑為有期徒刑3年8月，然綜合被告前無
    任何前科之素行，所表現之危險性及對其未來之期待性等情
    以觀，本院認宣告如主文所示之刑，與被告犯行之處罰已屬
    相當，並足收警惕之效，附此敘明。
五、沒收：
    偽造如附表二編號一、編號二所示「黃子翔」署名共 2枚，
    不問屬於犯人與否，均應依刑法第 219條規定併予宣告沒收
    。至如附表一編號一、編號二所示偽造之信用卡 2張，係共
    犯詐騙集團所有，供被告與詐騙集團共犯本案事實欄一(一)、
    (二)2罪所用之物，業經被告陳明在卷，均應依刑法第38條第1
    項第2款之規定沒收。
六、據上論斷，應依刑事訴訟法第 273條之1第1項、第299條第1
    項前段，刑法第210條、第216條、第 339條第1項、第3項、
    第25條第 2項、第41條第1項前段、第8項、第55條、第51條
    第5款、第219條、第38條第1項第2款，刑法施行法第1條之1
    第1項、第2項前段，判決如主文。
本案經檢察官趙佳儀到庭執行職務。
中    華    民    國   100    年    11    月    29    日
                  刑事第二庭    法  官    楊數盈
以上正本證明與原本無異。
如不服本判決應於收受本判決後10日內向本院提出上訴書狀，上
訴書狀應敘述具體理由。上訴書狀未敘述上訴理由者，應於上訴
期間屆滿後20日內補提理由書狀於本院（均須按他造當事人之人
數附繕本）「切勿逕送上級法院」。
中    華    民    國   100    年    11    月    29    日
                                書記官    陳麗麗
附錄本案論罪科刑法條：
刑法第216條
行使第210條至第215條之文書者，依偽造、變造文書或登載不實
事項或使登載不實事項之規定處斷。
刑法第210條
偽造、變造私文書，足以生損害於公眾或他人者，處5 年以下有
期徒刑。
刑法第339條
意圖為自己或第三人不法之所有，以詐術使人將本人或第三人之
物交付者，處5年以下有期徒刑、拘役或科或併科1,000元以下罰
金。
以前項方法得財產上不法之利益或使第三人得之者，亦同。
前二項之未遂犯罰之。
附表一：
┌──┬────────────────────┐
│編號│偽造之信用卡名稱                        │
├──┼────────────────────┤
│一  │卡號0000000000000000號之渣打國際商業銀行│
│    │股份有限公司信用卡                      │
├──┼────────────────────┤
│二  │卡號0000000000000000號之匯豐商業銀行股份│
│    │有限公司信用卡                          │
└──┴────────────────────┘
附表二：
┌──┬────────────────────┐
│編號│文書名稱、數量                          │
├──┼────────────────────┤
│一  │於100年7月16日14時37分許，在新竹市○○路│
│    │4 號之震旦通訊行新竹林森店信用卡簽帳單上│
│    │偽簽之「黃子翔」署名壹枚。              │
├──┼────────────────────┤
│二  │於100年7月16日15時12分許，在新竹市○○路│
│    │333號1樓之震旦通訊行新竹南大店信用卡簽帳│
│    │單上偽簽之「黃子翔」署名壹枚。          │
└──┴────────────────────┘